臺灣高等法院刑事判決
109年度上訴字第2041號
上  訴  人  臺灣桃園地方檢察署檢察官
被      告  徐康華



上列上訴人因被告違反洗錢防制法等案件，不服臺灣桃園地方法
院108年度金訴字第27號，中華民國109年4月30日第一審判決（
起訴案號：臺灣桃園地方檢察署107年度偵字第20722號），提起
上訴，本院判決如下：
    主  文
上訴駁回。
    理  由
一、公訴意旨略以：被告徐康華可預見將金融帳戶資料交付他人
    ，可能成為不法集團詐欺被害人財物時，供匯交、提領款項
    所用，進而幫助該不法集團遂行詐欺取財犯行，仍基於縱使
    他人利用其所提供之金融帳戶資料實施詐欺取財亦不違其本
    意之幫助詐欺不確定故意，於民國107年5月25日上午9時20
    分許前某時，將其申辦之第一商業銀行帳號00000000000號
    帳戶（下稱第一商銀帳戶）資料，以不詳方法，提供予不詳
    之人使用。嗣該員所屬詐欺集團成員收受前開帳戶資料後，
    即意圖為自己不法之所有，基於詐欺取財之犯意，於附表所
    示時間，以附表所示方式詐騙附表所示之人，致該員陷於錯
    誤，轉帳如附表所示金額至被告前揭帳戶內。嗣因附表所示
    之人察覺有異，報警處理，始循線查悉上情。因認被告所為
    ，係犯刑法第30條第1項前段、同法第339條第1項幫助詐欺
    取財及洗錢防制法第14條第1項之洗錢等罪嫌等語。
二、公訴意旨認被告涉有上開犯嫌，無非以被告於警詢、偵查之
    供述、證人徐慈鄉於警詢、原審審理時之證述、證人即告訴
    人何宜樺於警詢時之證述、第一商業銀行桃園分行107年7 
    月16日一桃園字第104號函及附件、臺北市政府警察局信義
    分局三張犁派出所陳報單、帳戶資料、內政部警政署反詐騙
    案件紀錄表、臺北市政府警察局三張犁派出所受理詐騙帳戶
    通報警示簡便格式表、國泰世華my ATM轉出明細查詢、臺北
    市政府警察局信義分局三張犁派出受理各類案件紀錄表、報
    案三聯單、第一商業銀行存摺存款客戶資料查詢單、桃園市
    政府警察局蘆竹分局107年9月9日蘆警分刑字第1070020632
    號函及附件、桃園市政府警察局蘆竹分局南崁派出所107年5
     月12日刑事案件陳報單、第一商業銀行桃園分行107年9月1
    0日一桃園字第131號函及附件、第一商業銀行桃園分行108 
    年4月3日一桃園字第46號函及附件、第一商業銀行存摺封面
    及內容照片、LINE通訊軟體對話紀錄照片、臉書訊息內容照
    片、第一商業銀行108年5月29日一桃園字第70號函及附件、
    第一商業銀行總行108年8月5日一總卡作字第92636號函及附
    件、第一商業銀行桃園分行108年10月8日一桃園字第122號
    函及附件、第一商業銀行桃園分行108年11月13日一桃園字
    第140號函等為其主要論據。檢察官不服原審判決，惟並未
    另行提出新證據，僅略以：(一)觀諸被告歷次供述關於第一
    商銀帳戶金融卡係遭他人搶走或遺失之時地、情節說詞前後
    不一，又與證人 徐慈鄉證述之情節不符，可證被告所辯不
    實，且未採納客觀不利被告之證據，逕行臆測被告係因畏懼
    而不敢吐露實情，始生前後不一之供述，然又於判決理由欄
    認被告在準備程序及審理中辯稱本案帳戶金融卡遺失等情並
    非無稽，亦有矛盾之處。(二)原審以本案帳戶於詐騙款項匯
    入前仍有數筆交易資料，有可能係詐欺集團使用前所作之測
    試，而認倘是被告自行交付帳戶予詐欺集團使用，詐欺集團
    應無事先測試之必要。然觀諸本案帳戶交易明細可知係屬簽
    帳消費，其內交易金額甚有高達1000元之消費紀錄，顯與一
    般詐騙集團以小額之提、存款測試有別。且被告於發現本案
    帳戶遭盜刷後並未報案或進一步處置，竟擱置本案帳戶成為
    警示帳戶，亦與常情有違。又縱認上開交易確為詐欺集團測
    試帳戶所為，然出賣帳戶之人本有可能臨時反悔，不法之徒
    彼此間黑吃黑情形也在所多有，收購帳戶之人因擔心而測試
    帳戶能否使用亦合情合理，實難以此遽認本案帳戶並因非被
    告出售而流入詐騙集團。又詐欺集團是否能順利使用帳戶本
    非幫助詐欺者所重視之事，自無法以本案被告有前往掛失之
    舉動，即排除被告交付本案帳戶予詐欺集團之可能。(三)再
    一般金融卡之密碼係由6至12個數字排列組成，甚難憑空猜
    測，如非帳戶所有人有意告知，他人實無從知悉所設定之密
    碼，若非帳戶所有人同意或授權告知密碼，單純持有提款卡
    之人欲隨機輸入號碼而順利提領款項之機率微乎其微。參以
    被告已久未使用本案帳戶，則被告既無使用本案帳戶長達半
    年以上，又何須將已無使用之帳戶金融卡隨身攜帶，又恰好
    發生遭他人竊取或拾得且猜中密碼之情，是被告上開所辯，
    有諸多不合常理之處，堪認被告本案帳戶金融卡及密碼，應
    非遭人偶然拾得或竊取而為詐欺集團所使用，而係被告自行
    交付予詐欺集團並告知其密碼，被告所辯均為臨訟編纂卸責
    之詞，原審判決認事用法有所違誤等語。
三、按犯罪事實應依證據認定之，無證據不得認定犯罪事實；不
    能證明被告犯罪者，應諭知無罪之判決，刑事訴訟法第154
    條第2項、第301條第1項分別定有明文。訊據被告固不否認
    上開第一銀行帳戶是其所申設使用，惟堅決否認有公訴意旨
    所指述之犯行，辯稱：我於107年5月12日凌晨4點下班酒客
    上我的車，我有喝酒睡著，醒來我要回家發現皮夾不見，裡
    面有身份證、健保卡、行照、駕照還有第一銀行、中國信託
    、富邦提款卡，我去報案時因為酒駕就被警察移送，12日下
    午從地檢署出來後我就去掛失富邦、中國信託提款卡，因為
    裡面的金額比較多，14、15日我申辦行照、駕照、身份證、
    健保卡，18日上午11點多我親自到桃園蘆竹中正路第一銀行
    臨櫃掛失，順便請他幫我刷簿子，刷的當下才知道5 月16、
    17、18有消費，裡面只有1千多元，這卡是可以小額簽帳的
    卡，我沒有幫助詐欺、洗錢的意思，也沒有提供帳戶給詐欺
    集團使用等語。經查：
　㈠本案詐騙集團成員於107年5月23日以附表之「詐騙手法」欄
    所示方式詐騙告訴人何宜樺，而告訴人因而陷於錯誤，遂於
    附表之「轉帳時間」欄所示時間，將500元轉帳至被告所申
    設之第一商銀帳戶等事實，業據證人即告訴人何宜樺於警詢
    中證述綦詳（107年度偵字第20722 號卷，下稱偵字第20722
    號卷，第23至25頁），復有第一商業銀行桃園分行107年7月
    16日一桃園字第104 號函及附件、臺北市政府警察局信義分
    局三張犁派出所陳報單、帳戶資料、內政部警政署反詐騙案
    件紀錄表、臺北市政府警察局三張犁派出所受理詐騙帳戶通
    報警示簡便格式表、國泰世華myATM 轉出明細查詢、臺北市
    政府警察局信義分局三張犁派出受理各類案件紀錄表、報案
    三聯單、第一商業銀行存摺存款客戶資料查詢單、第一商業
    銀行桃園分行107年9月10日一桃園字第131號函及附件、第
    一商業銀行桃園分行108年4月3日一桃園字第46號函及附件
    、第一商業銀行存摺封面及內容照片、LINE通訊軟體對話紀
    錄照片、臉書訊息內容照片、第一商業銀行108年5月29日一
    桃園字第70號函及附件、第一商業銀行總行108年8月5日一
    總卡作字第92636號函及附件、第一商業銀行桃園分行108 
    年10月8日一桃園字第122號函及附件、第一商業銀行桃園分
    行108年11月13日一桃園字第140號函等（偵字第20722號卷
    ，第11至34、61至63頁；108年度金訴字第27號卷一，下稱
    金訴字卷一，第31至37、48至114、162至164、196至198 頁
    ；108年度金訴字第27號卷二，下稱金訴字卷二，第27至50
    、77頁）在卷可稽，此部分事實，首堪認定。
  ㈡依第一商業銀行桃園分行108年11月13日一桃園字第140號函
    覆內容略以：本分行解約戶徐○華（統一編號:H120324XXX 
    ）帳號271-XX-585268，於107年5月18日利用客服語音專線
    ，辦理帳戶提款卡遺失業務，未臨櫃辦理該業務等情，此有
    上開函文（金訴字卷二，第77頁）可佐，堪認被告確實有於
    107年5月18日將其第一商銀帳戶之提款卡辦理掛失；再參以
    卷附之第一商業銀行存摺存款客戶資料查詢單中所示被告之
    國民身分證影本，該紙國民身分證影本上亦有記載「發證日
    期民國107年5月14日（桃市）補發」等節（偵字第20722 號
    卷，第34頁），則被告既於107年5月14日有申請補發國民身
    分證，亦堪認被告之國民身分證亦可能於107年5月12日遺失
    ，始有於同年月14日申請補發之情形。據上客觀證據以觀，
    被告辯稱其所有之第一商銀帳戶金融卡及國民身分證放在皮
    夾中，而因皮夾遺失，故國民身分證及第一商銀帳戶金融卡
    均遺失等語，有證可稽，應非子虛烏有憑空杜撰之事。
  ㈢詐欺犯為避免檢警自帳戶來源回溯追查出其真正身分，始利
    用他人帳戶供作詐騙所得款項匯入之帳戶，並為避免不知情
    之帳戶申辦人逕將提款卡掛失或凍結帳戶，致使詐欺者無法
    提領詐騙詐得款項，詐欺者所使用之帳戶，當會先確認該帳
    戶是否為其所能控制之帳戶，以確保款項之提領。本件參酌
    上開第一商銀帳戶之簽帳消費明細及手續費資料中，於同年
    月12日、14日，即分別有數筆金額非鉅之交易資料，且該數
    筆交易亦分別於同年月14日、16日完成扣款，此有第一商業
    銀行總行108年8月5日一總卡作字第92636號函暨持卡人資料
    清單（金訴字卷一，第196至198頁）可佐，則上開交易紀錄
    自有可能係詐欺者為測試上開帳戶金融卡是否已可使用後，
    始持之作為詐騙帳戶。況該金融卡可進行小額簽帳消費，並
    無須以密碼進行提款，亦據被告於本院審理中供述綦詳(本
    院卷第67頁)。是以，詐欺者以拾獲之上開金融卡進行小額
    消費測試卡片能否正常使用，並無須取得被告之上開金融卡
    密碼，亦與事理無違。檢察官上訴意旨謂如非被告知他人密
    碼，單純持有提款卡之人欲隨機輸入號碼而順利提領款項之
    機率微乎其微，不可能他人拾得上開金融卡且猜中密碼，應
    係被告自行交付予詐欺集團並告知其密碼云云，亦無可採。
　㈣告訴人固於同年月25日上午9時20分許，遭詐騙後將500元匯
    入被告所申設之第一商銀帳戶，雖亦有第一商銀帳戶之客戶
    歷史交易清單（偵字第20722號卷，第62頁）足憑。然被告
    早於同年月18日將上開第一商銀帳戶金融卡掛失，已如上述
    ，則倘若被告確係將上開金融卡及密碼交付予詐欺集團使用
    ，通常亦不可能嗣後又辦理掛失，否則必會遭詐欺集團威嚇
    或尋仇教訓。再被告辯稱，伊於107年5月12日凌晨4點下班
    喝酒睡著，醒來要回家發現皮夾不見，裡面有身份證、健保
    卡、行照、駕照還有第一銀行、中國信託、富邦提款卡，去
    報案時因為酒駕就被警察移送，12日下午從地檢署出來後，
    18日上午11點多我親自到桃園蘆竹中正路第一銀行臨櫃掛失
    乙節，經核亦與被告於同年月14日因涉嫌不能安全駕駛罪，
    經桃園地方檢察署以107年速偵字第2274號案件偵查乙節，
    亦有本院被告前案紀錄表在卷可證，足證被告所辯應係屬實
    。
  ㈤公訴及檢察官上訴意旨雖謂，被告於警詢、偵訊迄至原審審
    理時，就其第一商銀帳戶金融卡係遭搶或遺失之情節，前後
    供述不一，且與證人徐慈鄉之證述、員警職務報告所載之內
    容不同，而認被告供稱金融卡遭搶、遺失等情不足採信云云
    。觀諸被告歷次供述，於107年5月12日報案時之警詢供稱：
    我於107年5月12日凌晨3時許，在南山路一段192號前準備要
    開車時，有3、4個男生上來拉我，把我的皮夾搶走，因此我
    到派出所來報案等語（偵字第20722號卷，第51頁背面至第5
    3頁背面），次於107年6月20日之警詢時陳稱：我的金融卡
    是放在皮夾裡，皮夾就在路上遺失等語（偵字第20722 號卷
    ，第2頁背面），再於偵查中陳稱：107年5月12日，我帶著
    皮夾去南崁市場，離開市場時，我才發現皮夾不見，當時我
    的皮夾有身分證、第一商銀帳戶金融卡、中國信託銀行提款
    卡、富邦銀行提款卡等語（偵字第20722 號卷，第41頁及背
    面）；於原審準備程序時供陳：我當天是在卡拉OK店喝酒，
    喝完酒是凌晨3、4點，我喝醉了，我要上車回家，有一個酒
    客扶我，也跟著我上車，我後來才發現背包裡的皮夾整個不
    見等語（金訴字卷二，第57至58頁），又於原審審理時供稱
    ：當時確實有人偷走我的皮包，我上車時皮包就不見了，然
    後我就打電話告訴老闆娘徐慈鄉，之後我就到南崁派出所報
    案等語（金訴字卷二，第101至102頁），前後供述確有不一
    致之情形。然參酌被告於原審準備程序中也有供稱：我也不
    知道該名酒客的真實姓名，他第一時間就上了我的車，我覺
    得是他拿走我的皮夾，我有告訴老闆娘徐慈鄉，老闆娘可能
    有告訴萱姐，萱姐再告訴她那個朋友，如果有拿我的皮夾就
    還給我，那名酒客就覺得為什麼要懷疑他，所以他就跟萱姐
    要了我的LINE，他在跟我的LINE對話中，有半恐嚇的對我說
    一些話等語（金訴字卷二，第60頁），並有提出LINE通訊軟
    體對話紀錄（金訴字卷一，第54至70頁）在卷可稽。觀諸上
    開LINE通訊軟體對話紀錄中，與被告對話暱稱為「史努比」
    之人，於107年5月25日之對話紀錄中確有表示「今日你誤會
    我明日葬送在手裡」、「今天你也不用回家」、「自己看著
    辦」、「因為你惹錯人」、「黑道查人不好查嗎？」、「自
    己好知為知」等情（金訴字卷一，第58、62、68頁），是被
    告供陳對方在LINE通訊軟體中對其有為恐嚇意味之言詞，自
    屬有據，也非憑空杜撰之詞。再者，證人徐慈鄉於偵查中證
    稱：我和徐康華一起走出店外，沿著南山路一段往仁愛路的
    方向走，走到南山路一段178號時，徐康華說他的車停在這
    附近，因為他有喝酒，我勸他不要開車，然後我就繼續往前
    走回家，我當天4點多跟他分開的時候，現場只有我們2個人
    ，附近沒有其他人，到快6點的時候我已經回家了，在家中
    接到他的電話說他被搶，我就叫他報警等語（偵字第20722 
    號卷，第48至49頁）；又於原審審理時證稱：107年5 月11
    日晚上我跟徐康華一起離開店裡，走了一段路，接近他的車
    子時我們才分開，因為他有喝酒，我有叫他不要開車，我與
    他分開時，附近沒有其他人，因為那時候很晚，我也沒有看
    到有人攙扶被告上車，到了快6點時，我有接到他的電話，
    他說他被搶了，我叫他報警等語（金訴字卷二，第96至100
    頁），可見被告所辯，亦非完全無據，而不可採信。至於員
    警提出之職務報告略以：經調閱徐康華停放車輛之地點調閱
    店家監視器，並檢視徐康華駕駛之行車記錄器影像，查看店
    家監視器並未發現有徐康華遭人搶奪之情事，且再查看徐康
    華之汽車行車紀錄影像，亦未有徐康華疑似遭搶奪而反抗或
    呼救之聲響等情，有上揭職務報告（偵字第20722 號卷，第
    50頁）可佐。此部分稽諸證人徐慈鄉之證述與員警之職務報
    告，似乎未見被告確有遭人搶奪之跡象，此情雖核與被告於
    107年5月12日報案之警詢供述內容有所歧異。惟按被告在被
    判罪確定之前，應被推定為無罪及被告並無自證無罪之義務
    ，均為刑事訴訟之基本原則，被告否認犯罪所持之辯解，縱
    無可取，仍不得因此資以為反證其犯罪之論據（最高法院87
    年度台上字第3471判決意旨參照）。況被告為圖辯解，自然
    會窮盡可能之辯駁，難免彼此前後矛盾，然此無非係辯護權
    之行使，與刑事訴訟法第154條第2項所定，犯罪事實應依證
    據認定之，無證據不得認定犯罪事實之嚴格證明法則無關。
    依上所述，檢察官上訴意旨並未提出其他足以證明被告犯罪
    之證據，僅據被告於警詢、偵查及審理中之歷次供述前後矛
    盾，即反推作為認定被告犯罪之論據，亦無可採。
　㈥至於檢察官上訴意旨所謂，本案帳戶於詐騙款項匯入前仍有
    數筆交易資料，有可能係詐欺集團使用前所作之測試，而認
    倘是被告自行交付帳戶予詐欺集團使用，詐欺集團應無事先
    測試之必要。本案帳戶交易明細可知係屬簽帳消費，其內交
    易金額甚有高達1000元之消費紀錄，顯與一般詐騙集團以小
    額之提、存款測試有別。且被告於發現本案帳戶遭盜刷後並
    未報案或進一步處置，竟擱置本案帳戶成為警示帳戶，亦與
    常情有違，是原審於此情形下，並未調查上開交易明細之具
    體消費內容，逕認上開交易即為詐欺集團測試所為，尚嫌速
    斷。又縱認上開交易確為詐欺集團測試帳戶所為，然出賣帳
    戶之人本有可能臨時反悔，不法之徒彼此間黑吃黑情形也在
    所多有，收購帳戶之人因擔心而測試帳戶能否使用亦合情合
    理，實難以此遽認本案帳戶並因非被告出售而流入詐騙集團
    。又詐欺集團是否能順利使用帳戶本非幫助詐欺者所重視之
    事，自無法以本案被告有前往掛失之舉動，即排除被告交付
    本案帳戶予詐欺集團之可能云云。上開論據無非均僅係以推
    斷、猜測之方法，推定被告為有罪之詞，與刑事訴訟法之嚴
    格證明法則與無罪推定法則有悖，亦無理由。　
四、綜上所述，本件依卷附事證，僅足認定被告所有之第一商銀
    帳戶金融卡有遭詐騙者短暫作為詐騙告訴人之用，然尚無積
    極證據足以證明被告確有交付上開金融帳戶及密碼供他人作
    為詐欺犯罪，而有何幫助他人遂行詐欺取財及洗錢等犯行。
    原審判決據此認為，依檢察官所舉各項證據方法，尚不足使
    法院形成被告確有公訴意旨所指犯行之有罪心證，因而為被
    告無罪判決之諭知，認事用法並無違誤。檢察官上訴意旨並
    未提出其他補強證據，而僅對於原審判決認事用法職權行使
    ，為相異之反駁，顯無理由，自應予以駁回。　　　　
據上論斷，應依刑事訴訟法第368條，判決如主文。
本案經檢察官林郁芬提起公訴，檢察官李旻蓁提起上訴，檢察官
許鈺茹到庭執行職務。
中　　華　　民　　國　　109 　年　　7 　　月　　22　　日
                  刑事第十九庭  審判長法　官  曾淑華
                                      法　官  俞秀美  
                                      法　官  陳文貴
以上正本證明與原本無異。
被告不得上訴。 
檢察官如不服本判決，應於收受送達後20日內向本院提出上訴書
狀，惟須受刑事妥速審判法第9條限制。其未敘述上訴之理由者
，並得於提起上訴後20日內向本院補提理由書(均須按他造當事
人之人數附繕本)「切勿逕送上級法院」。
刑事妥速審判法第9條：
除前條情形外，第二審法院維持第一審所為無罪判決，提起上訴
之理由，以下列事項為限：
一、判決所適用之法令牴觸憲法。
二、判決違背司法院解釋。
三、判決違背判例。
刑事訴訟法第 377 條至第 379 條、第 393 條第 1 款之規定，
於前項案件之審理，不適用之。
                                      書記官  洪宛渝
中　　華　　民　　國　　109 　年　　7 　　月　　22　　日
附表：
詐騙 時間 詐騙手法 告訴人 轉帳時間 詐騙金額（新臺幣） 107年5月23日 佯裝網路賣家，偽以販售行動電話為由，要求先付定金，始配合面交。 何宜樺 107 年5 月25日上午9 時20分許 500元